【裁判字號】    98,消債抗,541
【裁判日期】    980923
【裁判案由】    聲請更生程序（保全處分）
【裁判全文】
臺灣高雄地方法院民事裁定           98年度消債抗字第541號
抗  告  人  甲○○
上列抗告人因消費者債務清理條例聲請保全處分事件，對於中華
民國98年8 月17日本院98年度審消債更字第765 號裁定提起抗告
，本院裁定如下：
    主  文
抗告駁回。
抗告程序費用新臺幣壹仟元由抗告人負擔。
    理  由
一、本件抗告意旨略以：抗告人即債務人（下稱抗告人）係坐落
    台南縣西港鄉○○段682 地號土地、權利範圍9分之1之所有
    權人，上開不動產於98年7 月間由債權人國泰世華商業銀行
    股份有限公司聲請查封登記，惟該不動產日後有可能為清償
    眾債務人欠款之重要來源，倘若於更生裁定前即遭任一間金
    融機構執行完畢，則日後即無財產可對其他債權人進行清償
    ，恐對其他債權人有不公平之情事，實有停止臺灣臺南地方
    法院98司執字第48822 號強制執行程序之必要。原審不察駁
    回抗告人請求准予保全處分之聲請，顯無理由，爰提起本件
    抗告，聲明：原裁定廢棄。准抗告人之財產於裁定開始更生
    程序前得進行保全處分，停止臺灣臺南地方法院98司執字第
    48822 號之強制執行程序。
二、按法院就更生之聲請為裁定前，得因利害關係人之聲請或依
    職權，以裁定為限制債權人對於債務人行使債權，及停止對
    於債務人財產強制執行之保全處分，消費者債務清理條例第
    19條第1 項第2 款、第3 款固有明文。惟保全處分，係於法
    院就更生之聲請為裁定前，為防杜債務人之財產減少，維持
    債權人間之公平受償，及使債務人有重建更生之機會，始有
    保全處分之必要，此觀諸消費者債務清理條例第19條立法說
    明即明。是法院就更生之聲請為裁定前，應依債務人之財產
    狀況，就保全處分對債務人更生目的達成之促進，及保全處
    分實施對相關利害關係人所生影響，兼顧債權人權益，避免
    債務人惡意利用保全處分，阻礙債權人行使權利，或作為延
    期償付手段之可能性，綜合比較斟酌，決定有無以裁定為保
    全處分之必要，非謂一經利害關係人聲請，即應裁定准予保
    全處分。
三、經查，抗告人所有系爭土地，現經債權人國泰世華商業銀行
    股份有限公司聲請臺灣臺南地方法院以98年度司執字第
    48822 號執行事件實施查封登記在案，有臺灣臺南地方法院
    民事執行處查封登記函影本附卷可稽（見原審卷第56頁）。
    查抗告人現居住於高雄市，系爭土地僅係抗告人所有之田賦
    而非屬自用住宅，此參諸抗告人所提出財產及收入狀況說明
    書、財產歸屬資料清單、系爭土地登記謄本自明。次查，抗
    告人於
    本件更生聲請狀即自陳現每月收入22,000元，復於財產及收
    入狀況說明書載明現任職於弘麒禮儀社，每月薪資22,000元
    ，益徵抗告人並未利用系爭土地營生。而債權人對抗告人所
    有之系爭土地聲請強制執行，以實現其私法上權利，乃具體
    展現憲法所保障之訴訟權及財產權，既未使抗告人喪失居住
    處所，且對抗告人之日後收入並無影響，尚無礙抗告人之重
    建更生。縱有部分債權人因尚未取得執行名義，或雖已取得
    執行名義，惟未聲請強制執行，致形式上非所有債權人皆能
    就上開不動產之拍賣價金按債權比例分配受償，然債權人若
    未取得執行名義或聲請執行，自不得僅以維持該等債權人之
    公平受償機會，而犧牲積極行使債權之執行債權人，得於系
    爭執行程序中受償之權益。綜上，揆諸前揭說明，本件於法
    院裁定開始更生前，實不足認定有為保障債權人公平受償，
    及抗告人重建更生機會，而停止系爭執行程序之必要。準此
    ，抗告人聲請本件保全處分，於法不合，原審駁回抗告人之
    聲請，並無違誤。抗告意旨仍執前詞指摘原裁定不當，求予
    廢棄另為裁定，為無理由，應予駁回。
四、據上論結，本件抗告為無理由，依消費者債務清理條例第15
    條，民事訴訟法第495 條之1 第1 項、第449 條第1 項、第
    78條，裁定如主文。
中    華    民    國    98    年     9    月    23    日
                  民事鳳山分庭審判長  法  官  楊富強
                                      法  官  林意芳
                                      法  官  吳文婷
以上正本證明與原本無異。
本裁定不得再抗告。
中    華    民    國    98    年     9    月    24    日
                                      書記官  林仕興


司法院資訊處製作；財團法人民間司法改革基金會備份。
